【裁判字號】    97,保險,19
【裁判日期】    980430
【裁判案由】    給付保險金
【裁判全文】
臺灣桃園地方法院民事判決        九十七年度保險字第十九號
原      告  乙○○
訴訟代理人  盧建宏  律師
被      告  南山人壽保險股份有限公司
法定代理人  丁○○
訴訟代理人  甲○○
            丙○○
上列當事人間請求給付保險金事件，於民國九十八年四月十四日
辯論終結，本院判決如下：
    主      文
原告之訴及其假執行之聲請均駁回。
訴訟費用由原告負擔。
    事實及理由
一、原告主張：原告於民國九十年四月三十日向被告投保，除壽
    險主契約外，並有住院醫療保險、手術醫療保險、住院費用
    給付保險、癌症醫療終身保險、傷害保險及人身意外傷害保
    險等附約，嗣於九十五年二月二十七日原告因遭按摩施力不
    當致右眼視網膜動脈閉塞，同年九月間經醫師診斷原告右眼
    視力確有減損甚時有喪失，而向被告申請醫療給付，又於九
    十五年十二月十六日經長庚醫院林口醫療中心判定原告右眼
    殘廢並據之領取勞保給付，遲至九十六年八月十四日被告以
    和解名義就醫療費用給付傷害醫療保險金新台幣（下同）二
    萬零三百九十二元，惟依系爭傷害保險附約第七條第一款、
    系爭人身傷害意外傷害保險附約第八條約定，本件自意外事
    故發生（遭外力按摩不當）之日起一百八十日內右眼殘廢之
    事實即已存在，與何時判定殘廢無涉，應解釋為符合系爭保
    約所稱意外保險事故之理賠範圍內，否則顯失公平。為此，
    爰依系爭保約之法律關係提起本件訴訟等語。並聲明：（一
    ）被告應給付原告一百零五萬元，及自起訴狀繕本送達翌日
    起至清償日按週年利率百分之五計算之利息。（二）願供擔
    保請准宣告假執行。
二、被告則以：原告應舉證其係遭受意外傷害事故及其確實自意
    外傷害事故發生之日起一百八十日內致成系爭保約附表一所
    列之殘廢程度，況依兩造簽立之同意書，原告已獲理賠並同
    意不得再就系爭右眼傷害事故向被告申請任何理賠，被告應
    不須負給付保險金責任等語資為抗辯。並聲明：原告之訴駁
    回。如受不利判決，願供擔保免假執行。
三、兩造不爭執事項如下：
（一）原告於九十年四月三十日以自己為被保險人，與被告簽立
      終身壽險附加住院醫療保險、手術醫療保險、住院費用給
      付保險、癌症醫療終身保險、傷害保險及人身意外傷害保
      險等契約，其中被保險人因意外而傷害及殘廢者，其保險
      金額各為一百萬元、二百萬元。
（二）系爭傷害保險附約第二條第二項係規定：系爭傷害保約所
      稱之意外傷害事故，指非由疾病引起之外來突發事故；而
      第七條第一項則規定：被保險人即原告於系爭傷害保約有
      效期間內遭受第二條約定之意外傷害事故，自意外傷害事
      故發生之日起一百八十日內，致成附表一所列二十八項殘
      廢程度之一者，被告給付殘廢保險金之金額，按該附表所
      列給付比例計算；依附表一第四級第十五項，殘廢程度係
      一目視力永久完全喪失者，給付比例為百分之三十五。
（三）系爭意外傷害保險附約第三條規定：被保家庭成員於系爭
      意外傷害保約有效期間內，因遭受意外傷害事故，致其身
      體蒙受傷害而致成殘廢時，依系爭意外傷害保約約定，給
      付保險金；而該項所稱意外傷害事故，指非由疾病引起之
      外來突發事故；而第八條第一項則規定：被保家庭成員於
      系爭意外傷害保約有效期間內，遭受第三條約定之意外傷
      害事故，自意外傷害事故發生之日起一百八十日內，致成
      附表一所列二十八項殘廢程度之一者，被告給付殘廢保險
      金之金額，按該附表所列給付比例計算；依附表一第四級
      第十五項，殘廢程度係一目視力永久完全喪失者，給付比
      例為百分之三十五。
（四）原告前經大林復健診所於九十五年四月十七日開立診斷證
      明書，內容略以：診斷：頸椎挫傷致右眼視力喪失；醫矚
      ：患者即原告於九十五年三月十五日至同年四月十七日間
      ，至本院穴位注射十五次。原告復經長庚紀念醫院於九十
      五年九月二十三日開立診斷證明書，內容略以：診斷右眼
      中心視網膜動脈閉塞；醫矚：病患即原告於九十五年三月
      三日初診時，右眼視力為眼前十公分可見手指，疑似頸部
      按摩後誘發症狀，經後續至本院門診治療後，目前右眼最
      佳矯正視力為零點零二。嗣長庚紀念醫院另於九十五年十
      二月十六日開立勞工保險殘廢診斷書予原告，內容略以：
      傷病初發時間：九十五年二月二十七日；傷病發生地點：
      中國大陸；傷病原因：原告至大陸工作，因腰頸酸痛至當
      地醫療復健中心治療，治療師不慎使用工具，施力不當致
      外力造成右眼中心視網膜動脈栓塞；傷病名稱：右眼中心
      視網膜動脈閉塞。原告並持上開勞工保險殘廢診斷書，向
      勞工保險局申請殘廢給付。
（五）原告於九十五年十月十九日以其身體有不爭執事項（四）
      所示之情事，向被告申請醫療給付結果，兩造於九十六年
      八月十四日簽立同意書（下稱系爭同意書）乙紙，內容略
      以：原告為被告第Ｚ000000000號保約（內含系爭傷害保約
      、系爭意外傷害保約）之被保險人，因九十五年三月三日
      疑似頸部按摩誘發右眼中心視網膜動脈閉塞（下稱本事故
      ），於長庚醫院、葉神經科診所門診治療，向被告申請傷
      害醫療保險金。因事涉傷害險保障範圍約定，就醫療保險
      金之給付有爭議；為解決爭議，兩造同意按下列條件辦理
      ：（一）被告就本事故給付二萬零三百九十二元予原告，
      原告同意自系爭協議書簽署日起，於收受上開金額後，就
      本事故不得再依上開第Ｚ000000000號保約或其他合約向被
      告為各種名目之請求；（二）原告同意日後不再向被告申
      請有關本事故之傷害理賠，且拋棄就本事故契約上或訴訟
      上所生一切權利或請求。被告並業已於九十六年八月十七
      日給付上開金額予原告。
四、原告主張其於九十五年二月間因至大陸地區工作，並至當地
    醫療復健中心治療，惟該治療師不慎使用工具，施力不當致
    原告身體受有不爭執事項（四）所示之傷害，則不爭執事項
    （二）、（三）所示保險契約內之保險事故即已發生，被告
    自應負擔給付保險金之責等語，此為被告所否認，並以事實
    及理由欄二所載等語置辯，經查：
（一）按和解者，謂當事人約定，互相讓步，以終止爭執或防止
      爭執發生之契約；是和解有使當事人所拋棄之權利消滅及
      使當事人取得和解契約所定明權利之效力，民法第七百三
      十六條、第七百三十七條分別定有明文。又和解之本質，
      究為創設，抑為認定，應依和解契約之內容定之。當事人
      以他種之法律關係或單純無因性之債務約束等，替代原有
      之法律關係時，屬於創設；否則，以原來明確之法律關係
      為基礎而成立和解時，則屬認定。如係後者，非不得依原
      來之法律關係訴請給付，此有最高法院八十四年度台上字
      第六二四號判決可資參照。
（二）茲暫不論系爭保險契約所定之保險事故是否已發生，縱如
      原告所主張者原告身體確受有因非由疾病引起之外來突發
      事故所致之不爭執事項（四）所示傷害，惟原告前於九十
      五年十月十九日以其身體有不爭執事項（四）所示情事，
      向被告申請醫療給付結果，兩造於九十六年八月十四日簽
      立內容記載：原告為被告第Ｚ000000000號保約（內含系爭
      傷害保約、系爭意外傷害保約）之被保險人，因九十五年
      三月三日疑似頸部按摩誘發右眼中心視網膜動脈閉塞（下
      稱本事故），於長庚醫院、葉神經科診所門診治療，向被
      告申請傷害醫療保險金。因事涉傷害險保障範圍約定，就
      醫療保險金之給付有爭議；為解決爭議，兩造同意按下列
      條件辦理：（一）被告就本事故給付二萬零三百九十二元
      予原告，原告同意自系爭協議書簽署日起，於收受上開金
      額後，就本事故不得再依上開第Ｚ000000000號保約或其他
      合約向被告為各種名目之請求；（二）原告同意日後不再
      向被告申請有關本事故之傷害理賠，且拋棄就本事故契約
      上或訴訟上所生一切權利或請求等語之同意書乙紙，觀諸
      上開和解內容，兩造不僅就關於原告本於第Ｚ000000000號
      保約中附加醫療保險之保險金給付為磋商和解之標的，亦
      將同保約中其他附加保險（即手術醫療保險、住院費用給
      付保險、癌症醫療終身保險、傷害保險及人身意外傷害保
      險等）均納入和解範圍，而其和解內容，除被告應允給付
      原告二萬零三百九十二元外，原告對被告拋棄其本於第Ｚ0
      00000000號保約中關於不爭執事項（四）所示事故而生之
      保險金請求權，該和解內容已代替兩造間原來關於不爭執
      事項（四）所示事故而生之保險金給付法律關係，揆諸前
      揭說明，此和解本質應係創設，兩造間關於本件保險金之
      給付，應悉依系爭和解之約定，原告自不得再依和解前之
      保險金請求權為權利主張。
五、綜上所述，原告以其身體受有不爭執事項（四）所示之意外
    傷害為由，而依系爭傷害保險契約及意外傷害保險契約請求
    被告給付保險金一百零五萬元及其遲延利息云云，為無理由
    ，應予駁回。又原告之訴既經駁回，其假執行之聲請即失所
    附麗，亦併予駁回。末以，本件事證已臻明確，兩造其餘攻
    擊防禦方法，核與本案事實及判決結果不生影響，爰不予一
    一審究，附此敘明。
據上論結，本件原告之訴為無理由，並依民事訴訟法第七十八條
，判決如主文。
中    華    民    國  九十八  年    四    月   三十   日
                          民事第二庭  法  官  石有為
上列正本證明與原本無異
如不服本判決應於送達後二十日內向本院提出上訴狀
中    華    民    國  九十八  年    四    月   三十   日
                                      書記官  顏伯儒

司法院資訊處製作；財團法人民間司法改革基金會備份。
